臺灣彰化地方法院刑事判決
111年度簡上字第83號
上  訴  人  
即  被  告  黃玉郎


上列上訴人即被告因違反政治獻金法案件，不服本院民國111年4
月18日111年度簡字第326號第一審簡易判決（聲請簡易判決處刑
案號：111年度偵字第1418號），提起上訴，本院管轄之第二審
合議庭判決如下︰
    主    文
上訴駁回。
    犯罪事實
一、黃玉郎前於民國107年間登記參選彰化縣線西鄉第一選區鄉
    民代表選舉（選舉投票日為107年11月24日），而為政治獻
    金法第2條第5款所稱擬參選人。詎其明知同法第10條第1項
    規定，擬參選人應於金融機構開立專戶，並載明金融機構名
    稱、地址、帳號及戶名，報受理申報機關許可後，始得收受
    政治獻金，竟於107年10月1日前往址設彰化縣○○鎮○○路00號
    第一商業銀行○○分行，開立戶名為「107年彰化縣線西鄉鄉
    民代表擬參選人黃玉郎政治獻金專戶」、帳號00000000000
    號之帳戶（下稱本案帳戶）後，未報經監察院許可，即收受
    如附表所示共六筆匯款，合計新臺幣（下同）16,600元。　
    　
二、案經監察院函送臺灣彰化地方檢察署檢察官偵查並聲請簡易
    判決處刑。　
    理    由
一、程序部分：
　㈠按被告經合法傳喚，無正當之理由不到庭者，得不待其陳述
    ，逕行判決，刑事訴訟法第371條定有明文。上開規定依同
    法第455條之1第3項規定，於簡易程序之第二審準用之。查
    被告黃玉郎經本院合法傳喚，於111年8月2日審理期日無正
    當理由不到庭，爰依上開規定，不待其陳述，逕行判決。
　㈡被告以外之人於審判外之陳述，雖不符刑事訴訟法第159條之
    1至之4規定，而經當事人於審判程序同意作為證據，法院審
    酌該言詞陳述或書面陳述作成時之情況，認為適當者，亦得
    為證據；當事人、代理人或辯護人於法院調查證據時，知有
    第159條第1項不得為證據之情形，而未於言詞辯論終結前聲
    明異議者，視為有前項之同意，刑事訴訟法第159條之5定有
    明文。次按刑事訴訟法第159條之5立法意旨，在於確認當事
    人對於傳聞證據有處分權，得放棄反對詰問權，同意或擬制
    同意傳聞證據可作為證據，屬於證據傳聞性之解除行為，如
    法院認為適當，不論該傳聞證據是否具備刑事訴訟法第159
    條之1至第159條之4所定情形，均容許作為證據，不以未具
    備刑事訴訟法第159條之1至第159條之4所定情形為前提。此
    揆諸「若當事人於審判程序表明同意該等傳聞證據可作為證
    據，基於證據資料愈豐富，愈有助於真實發見之理念，此時
    ，法院自可承認該傳聞證據之證據能力」立法意旨，係採擴
    大適用之立場。蓋不論是否第159條之1至第159條之4所定情
    形，抑當事人之同意，均係傳聞之例外，俱得為證據，僅因
    我國尚非採澈底之當事人進行主義，故而附加「適當性」之
    限制而已，可知其適用並不以「不符前四條之規定」為要件
    。惟如符合第159條之1第1項規定之要件而已得為證據者，
    不宜贅依第159條之5之規定認定有證據能力（最高法院104
    年度第3次刑事庭會議決議意旨參照）。經查，有關下述所
    引用未符合刑事訴訟法第159條之1至第159條之4規定之證據
    ，業經本院於審理時當庭直接提示而為合法之調查，檢察官
    未於言詞辯論終結前聲明異議，且被告於本院審理期日經合
    法傳喚，無正當之理由未到庭，本院乃依法行一造辯論判決
    ，而被告於本院審理辯論終結前亦未曾以言詞或書狀聲明異
    議，本院審酌前開證據作成或取得之狀況，並無非法或不當
    取證之情事，故認為適當而皆得以作為證據，是前開證據依
    刑事訴訟法第159條之5規定，均具有證據能力。
二、認定犯罪事實所憑之證據及理由：
    被告於本院審理時雖未到庭陳述，然上開犯罪事實，業據被
    告於偵查時坦承不諱（見他卷第27頁至第28頁），復於原審
    審理期間具狀表示認罪（見原審卷第15頁），並有第一商業
    銀行○○分行110年4月22日一○○字第00052號函附本案帳戶之
    客戶基本資料、存摺存款客戶歷史交易明細表、同行110年5
    月19日一○○字第00074號函附附表編號1、3交易之存款憑條
    及自他行入款簡表、監察院110年6月15日院台申肆字第1101
    831738號函、被告對於此函文之說明書、彰化縣選舉委員會
    110年6月4日彰選四字第1100000664號函、監察院103年8月2
    8日院台申肆字第1031803689號函暨所附會計報告書、被告
    提出之本案帳戶存摺封面與內頁影本、政治獻金專戶新開戶
    零存款餘額證明書、各類存款開戶暨往來業務項目申請書、
    檢察官所列印之選舉資料網站資料、107年鄉鎮市民代表選
    舉候選人登記概況表等件在卷可稽（見他卷第3頁至第19頁
    、第29頁至第32頁反面，偵卷第15頁，本院卷第43頁至第48
    頁），足見被告之自白核與事實相符，堪以採信。綜上所述
    ，本案事證明確，被告犯行堪以認定，應予依法論科。
三、論罪之理由：
　  核被告所為，係犯政治獻金法第26條第1項前段之未經許可
    設立專戶而收受政治獻金罪。被告收受附表所示6筆捐款，
    均係以本案帳戶收受，且收受時間集中在107年10至11月間
    ，尚屬密接，且係侵害同一法益，依一般社會健全觀念，應
    視為數個舉動之接續施行，故應包括於一行為予以評價，為
    接續犯，應僅論以一罪。
四、上訴駁回之說明：
　㈠原審以被告犯違反政治獻金法第26條第1項前段犯行事證明確
    ，適用相關論罪科刑之法律規定，並敘明審酌政治獻金法係
    為規範及管理政治獻金、促進國民政治參與、確保政治活動
    公平及公正、健全民主政治發展等目的所制定，而被告在10
    3年欲參選線西鄉鄉民代表時，業已歷經向監察院報請許可
    而收受政治獻金之法定流程，於本案選舉卻未遵循該流程，
    其之犯罪動機、目的及手段均非可取；惟念其犯後對於上揭
    客觀事實始終坦認在案，僅偵查中一度對於主觀故意有所爭
    執，且收受之政治獻金數額尚非甚鉅，並向原審具狀表達有
    繳回所得之意願，犯後態度尚佳；兼衡被告之身心狀況（詳
    偵卷第10頁和美身心醫學診所診斷書）、素行狀況及經歷等
    具體行為人責任基礎之一切情狀，量處有期徒刑3月，並諭
    知如易科罰金，以1,000元折算1日之折算標準；另說明被告
    本案違法行為所得16,600元，應依刑法第38條之1第1項前段
    諭知沒收，並依同條第3項規定，諭知於全部或一部不能沒
    收或不宜執行沒收時，追徵其價額。經核原審判決之認事用
    法均無違誤，量刑亦屬妥適。
　㈡被告上訴雖以其目前身心狀況，需要長期藥物治療，且須接
    送其就讀高中二年級並領有中度肢障殘障手冊之三子上下課
    ，如本案未對其宣告緩刑，則其前案之緩刑恐被撤銷，將對
    被告之情緒、經濟或接送兒子造成不便，故請准撤銷原判決
    ，給予被告緩刑宣告等語。惟原審判決之認事用法及量刑均
    無不當，應予維持，均已詳如前述；又按受2年以下有期徒
    刑、拘役或罰金之宣告，而有下列情形之一，認以暫不執行
    為適當者，得宣告2年以上5年以下之緩刑，其期間自裁判確
    定之日起算：一、未曾因故意犯罪受有期徒刑以上刑之宣告
    者。二、前因故意犯罪受有期徒刑以上刑之宣告，執行完畢
    或赦免後，五年以內未曾因故意犯罪受有期徒刑以上刑之宣
    告者，刑法第74條第1項定有明文。經查，被告前因妨害自
    由案件，經本院以110年度簡字第88號簡易判決處有期徒刑2
    月，緩刑2年，於110年9月29日確定，現仍在緩刑期間，此
    有本院被告前案紀錄表1份在卷可憑（見本院卷第41頁），
    被告前已因故意犯罪受有期徒刑以上刑之宣告，雖本案受2
    年以下有期徒刑之宣告，已無適用緩刑規定之餘地。從而，
    被告請求撤銷原判決並諭知緩刑，均無可採。
據上論斷，應依刑事訴訟法第455條之1第1項、第3項、第364條
、第368條、第371條，判決如主文。　　
本案經檢察官鄭積揚聲請簡易判決處刑，檢察官黃建銘到庭執行
職務。
中　　華　　民　　國　　111 　年　　8 　　月　　23　　日
                  刑事第七庭  審判長法  官  王義閔  
                                    法  官  李  昕  
                                    法  官  巫美蕙  
以上正本證明與原本無異。　　　　　　　　　　　　　　　
本件不得上訴。　　
中　　華　　民　　國　　111 　年　　8 　　月　　23　　日
                                    書記官  林婷儀
附表：
編號 匯款人 匯款日期 匯款金額 1 呈章 107年10月29日下午3時20分  2千元 2 不詳 107年10月29日晚間9時15分   2千元 3 王炳輝 107年11月2日上午10時40分  3,600元 4 郭三郎 107年11月5日中午12時  2千元 5 張永華（起訴書誤載為陳永華） 107年11月12日下午1時53分  6千元 6 陳月美 107年11月16日中午12時4分  1千元